【裁判字號】    96,重訴,75
【裁判日期】    970227
【裁判案由】    毒品危害防制條例等
【裁判全文】
臺灣高雄地方法院刑事判決              96年度重訴字第75號
公  訴  人  臺灣高雄地方法院檢察署檢察官
被      告  甲○○
選任辯護人  范仲良律師
被      告  丙○○
選任辯護人  劉家榮律師
上列被告等因毒品危害防制條例等案件，經檢察官提起公訴（96
年度偵字第9052號、第16044號），本院判決如下：
    主  文
甲○○共同運輸第一級毒品，處無期徒刑，褫奪公權終身。扣案
之海洛因陸包（不含包裝袋，其中參包，驗餘合計淨重壹仟陸佰
肆拾壹點肆柒公克；另參包，驗餘合計淨重壹仟柒佰貳拾玖點陸
貳公克）均沒收銷燬之。扣案之鎖頭貳個（含鑰匙貳支）；「MI
LO」、「NESCAFE 」、「OVALTINE」包裝袋各貳個（合計陸個）
；透明塑膠袋拾貳個，均沒收之。未扣案之行李箱貳個，塑膠袋
貳個，均沒收之，如全部或一部不能沒收時，追徵其價額。
丙○○共同運輸第一級毒品，處無期徒刑，褫奪公權終身。扣案
之海洛因陸包（不含包裝袋，其中參包，驗餘合計淨重壹仟陸佰
肆拾壹點肆柒公克；另參包，驗餘合計淨重壹仟柒佰貳拾玖點陸
貳公克）均沒收銷燬之。扣案之鎖頭貳個（含鑰匙貳支）；「MI
LO」、「NESCAFE 」、「OVALTINE」包裝袋各貳個（合計陸個）
；透明塑膠袋拾貳個，均沒收之。未扣案之行李箱貳個，塑膠袋
貳個，均沒收之，如全部或一部不能沒收時，追徵其價額。
    事  實
一、甲○○、丙○○均明知海洛因係毒品危害防制條例管制之第
    一級毒品，且經行政院公告為管制進口物品，不得非法持有
    、運輸及進口。緣因真實姓名年籍均不詳，綽號為「大胖仔
    」（下稱「大胖仔」）、「阿姐」（下稱「阿姐」）及某身
    材瘦瘦（下稱「瘦瘦男子」）之成年人，欲自泰國地區私運
    管制之第一級毒品海洛因進入台灣地區，乃尋覓可至泰國地
    區接運第一級毒品海洛因後，再藉搭乘飛機入境之方式，將
    該毒品私運至台灣地區。適甲○○因其母摔斷腿需錢治療，
    遂經友人介紹，於民國96年2 月中旬之某日，前往高雄鳳山
    交流道瑞隆路附近某山葉機車行4 樓，欲向「大胖仔」借新
    台幣（下同）10萬元，「大胖仔」即向甲○○表示：若願意
    為其赴泰國運輸海洛因返台，膳宿、機票等旅費全數招待外
    ，另支付30萬元代價。甲○○幾經考慮後，乃於96年3 月19
    日（即護照發照之日）前之某日，答應「大胖仔」之提議，
    決意至泰國地區運輸管制之第一級毒品海洛因進入台灣地區
    ，並將照片及出境之相關資料交付「大胖仔」，以辦理護照
    。又丙○○因家中經濟欠佳，於96年2 月間之某日，透過甲
    ○○之介紹，向「大胖仔」借2 萬元。同年2 月底之某日，
    丙○○欲再向「大胖仔」借10萬元時，「大胖仔」即向丙○
    ○表示：若願意出境運輸海洛因返台，膳宿、機票等旅費全
    數招待外，並支付30萬元，且免除其所欠之債務，丙○○經
    考慮後，遂於同年3 月初之某日，決意運輸管制之第一級毒
    品海洛因入境台灣地區，並自行辦理護照，待丙○○於96年
    3 月12日（即護照發照之日）辦妥護照後不久，在高雄縣岡
    山鎮○○路261號所經營之理容院前，將護照交予「大胖仔
    」時，「大胖仔」另交付丙○○2 萬元之借款。嗣「大胖仔
    」分別取得甲○○、丙○○所交付之護照後，即透過乙○○
    （尚無證據證明知情）持上開護照，於96年3 月21日前之某
    日，前往高雄五福旅行社，為甲○○、丙○○辦理參加「金
    鑽泰國－天使夢幻遊蹤6 日（96年3 月23日至3 月28日）」
    旅行團，並繳清團費。96年3 月22日，甲○○前往上開瑞隆
    路某山葉機車行4 樓找「大胖仔」時，「大胖仔」即告知將
    於96年3 月23日至泰國運輸毒品返台一事，並於同日下午2
    時許，由「大胖仔」開車搭載甲○○、「阿姐」，前往高雄
    縣岡山鎮○○路陽明公園，與丙○○相約見面，並商討翌日
    上午如何聯絡、出發，並約定事成之後，再給付30萬元。謀
    議既定，甲○○、丙○○即與「大胖仔」、「阿姐」、「瘦
    瘦男子」共同基於運輸及私運管制之第一級毒品海洛因入境
    台灣地區之犯意聯絡，當日晚上，甲○○先投宿在高雄瑞隆
    路「春天酒店」，96年3 月23日上午，「阿姐」遂開車先前
    往高雄縣岡山鎮陽明公園，搭載丙○○，復前往春天酒店搭
    載甲○○，再至高雄市小港區小港機場附近某處，與「瘦瘦
    男子」會合，「阿姐」並交付丙○○行動電話1 支，告以到
    達泰國後開啟行動電話，「瘦瘦男子」會主動與渠等聯絡。
    之後「阿姐」再搭載甲○○、丙○○至高雄國際機場與五福
    旅行社之旅行團會合出境。甲○○、丙○○於當日抵達泰國
    後，「瘦瘦男子」便撥打上開行動電話聯絡甲○○及丙○○
    ，確認該2 人已抵達泰國。96年3 月27日晚上10時許，「瘦
    瘦男子」再次撥打上開行動電話與甲○○聯絡，同日晚上11
    時30分許，甲○○即在飯店外面與「瘦瘦男子」碰面，「瘦
    瘦男子」當場即將以「MILO」、「NESCAFE 」、「OVALTINE
    」等食品包裝袋包裝之第1 級毒品海洛因2 袋（每袋內各裝
    有3 包〈即「MILO」、「NESCAFE 」、「OVALTINE」之包裝
    各1 包，各包裝內之海洛因，各以2 個透明塑膠袋包裝〉，
    共計6 包，其中3 包，合計淨重1641.47 公克，空包裝袋總
    重12.35 公克，純度78.57 ％，純質淨重1289.70 公克；另
    3 包，合計淨重1729.62 公克，空包裝袋總重10.79 公克，
    純度純度78.57 ％，純質淨重1358.96 公克）交付甲○○，
    甲○○回到與丙○○同住之房間後，遂將其中1 袋海洛因放
    在丙○○之行李箱上，甲○○、丙○○則於同年月28日早上
    搭機返臺前，各自將1 袋（內裝有3 包）之第1 級毒品海洛
    因，置於其所有之行李箱內，並由甲○○將其與丙○○行李
    箱拉上拉鍊、上鎖，並放在房間門口，由不知情之飯店服務
    生搬運後，隨即搭乘立榮航空股份有限公司B7082 號班機，
    於同日18時30分許，自高雄小港國際機場入境返臺，經海關
    人員留置嚴查，而分別在甲○○行李中查扣第一級毒品海洛
    因1 袋（內裝有3 包，合計淨重1729.62 公克）；在丙○○
    行李中查扣第一級毒品海洛因1 袋（內裝有3 包，合計淨重
    1641.47 公克）。且除扣得甲○○、丙○○所有供共同運輸
    海洛因使用之鎖頭（含鑰匙各1 支）各1 個外；另扣得「瘦
    瘦男子」等人所有供與甲○○、丙○○共同運輸海洛因所使
    用之「MILO」、「NESCAFE 」、「OVALTINE」之外包裝袋各
    2 個（合計6 個）、透明塑膠袋12個。
二、案經臺南市警察局第四分局報告臺灣臺南地方法院檢察署呈
    請臺灣高等法院檢察署移轉及臺南市警察局第四分局報告臺
    灣高雄地方法院報告偵辦。
    理  由
壹、證據能力部分
一、被告甲○○部分：
    按被告以外之人於審判外之陳述，雖不符刑事訴訟法第159
    條之1 至第159 條之4 之規定，而經當事人於審判程序同意
    作為證據，法院審酌該言詞陳述或書面陳述作成時之情況，
    認為適當者，亦得為證據，刑事訴訟法第159 條之5 第1 項
    定有明文。本判決所引用之證據資料（詳後引證據），其中
    傳聞證據部分，縱無刑事訴訟法第159 條之1 至第159 條之
    4 或其他規定之傳聞證據例外情形，亦因被告甲○○、辯護
    人及檢察官或同意可作為證據使用，或未聲明異議，依刑事
    訴訟法第159 條之5 第1 項、第2 項之規定，本院審酌該證
    據作成之情況，認為適當，應得為證據。
二、被告丙○○部分：
（一）共同被告甲○○於高雄關稅局及警詢筆錄：
      按被告以外之人於審判外之言詞或書面陳述，除法律有規
      定者外，不得作為證據；被告以外之人於檢察事務官、司
      法警察官或司法警察調查中所為之陳述，與審判中不符時
      ，其先前之陳述具有較可信之特別情況，且為證明犯罪事
      實存否所必要者，得為證據；被告以外之人於審判中死亡
      者；身心障礙致記憶喪失或無法陳述者；滯留國外或所在
      不明而無法傳喚或傳喚不到者；到庭後無正當理由拒絕陳
      述者，其於檢察事務官、司法警察官或司法警察調查中所
      為之陳述，經證明具有可信之特別情況，且為證明犯罪事
      實之存否所必要者，得為證據，刑事訴訟法第159 條第1
      項、第159 條之2 、第159 條之3 分別定有明文。查共同
      被告甲○○於高雄關稅局及警詢時之陳述，係被告以外之
      人於審判外之言詞陳述，依刑事訴訟法第159 條第1 項規
      定，原則上並無證據能力。雖共同被告甲○○於高雄關稅
      局及警詢時之陳述，與其於本院審理時證述之情節不符，
      惟其先前之陳述並無較為可信之特別情況。且辯護人於本
      院準備程序時，復否認上開證據方法之證據能力。依上開
      說明，應認共同被告甲○○於高雄關稅局及警詢時之陳述
      ，並無證據能力。
（二）按被告以外之人於審判外之陳述，雖不符刑事訴訟法第15
      9 條之1 至第159 條之4 之規定，而經當事人於審判程序
      同意作為證據，法院審酌該言詞陳述或書面陳述作成時之
      情況，認為適當者，亦得為證據，刑事訴訟法第159 條之
      5 第1 項定有明文。本判決所引用之證據資料（詳後引證
      據），其中傳聞證據部分，縱無刑事訴訟法第159 條之1
      至第159 條之4 或其他規定之傳聞證據例外情形，亦因被
      告丙○○、辯護人及檢察官或同意可作為證據使用，或未
      聲明異議，依刑事訴訟法第159 條之5 第1 項、第2 項之
      規定，本院審酌該證據作成之情況，認為適當，應得為證
      據。
貳、實體部分
一、訊據被告甲○○、丙○○均承認自泰國運輸、私運毒品入境
    台灣地區之事實，惟均否認有何運輸、私運第一級毒品海洛
    因之意圖，均辯稱：「大胖仔」係告知係運輸愷他命入境台
    灣地區，不知所運輸之毒品係海洛因等語。經查：
（一）被告甲○○、丙○○參加高雄五福旅行社「金鑽泰國－天
      使夢幻遊蹤6 日（96年3 月23日至3 月28日）」旅行團，
      於96年3 月22日上午10時50分許搭乘立榮航空B7081 班機
      由高雄小港國際機場出境前往泰國；於同年月28日晚上6
      時40分搭乘立榮航空B7082 班機抵達高雄小港國際機場入
      境返台。於通關時，經海關人員留置嚴查，而分別在被告
      甲○○行李箱中查扣以「MILO」、「NESCAFE 」、「OVAL
      TINE」之外包裝袋包裝之第一級毒品海洛因1 袋（內裝有
      3 包，合計淨重1729.62 公克）；在被告丙○○行李箱中
      查扣以「MILO」、「NESCAFE 」、「OVALTINE」之外包裝
      袋包裝之第一級毒品海洛因1 袋（內裝有3 包，合計淨重
      1641.47 公克），並扣得甲○○、丙○○所有供共同運輸
      海洛因使用之鎖頭（含鑰匙各1 支）各1 個之情事。業據
      證人即高雄五福旅行社員工陳鳳翔於偵訊時證稱：一位自
      稱乙○○之女子至旅行社替被告2 人代辦前往泰國旅遊事
      項，並交付被告2 人之護照、團費等語明確（偵卷1 第35
      頁倒數第5 行至第36頁第11行）；證人即五福旅行社領隊
      曾國立於警詢及偵訊時證稱：96年3 月23日，被告2 人參
      加由其領隊之泰國旅遊共6 天5 夜，第1 天上午10時50分
      搭成立榮航空由高雄國際機場起飛，第6 天下午4 時許從
      曼谷國際機場搭成立榮航空班機，於同日晚上6 時許抵達
      高雄國際機場等語綦詳（偵卷4 第19頁至第20頁第9 行）
      ，復有財政部高雄關稅局高雄機場分局96年3 月28日（96
      ）高機移字第007 、008 號函、高雄關稅局扣押貨物、運
      輸工具收據及搜索筆錄、台南市警察局第四分局扣押書、
      扣押物品收據、照片、五福旅行社旅遊行程資料、、團體
      名單、分房表及護照影本在卷可參（警卷1 第16頁至第19
      頁、第22頁至第24之1 頁、第26頁、第30頁至第38頁、第
      56頁第61頁）。另扣案之6 包白色粉末，經送鑑驗後，確
      含海洛因成分，有卷附法務部調查局96年5 月11日調科壹
      字第09623041170 號、第00000000000 號鑑定書及扣案之
      上開海洛因可證（見偵卷1 第64頁、第65頁）。是此部分
      事實，堪以認定。
（二）又被告2 人運輸、私運毒品之動機、何時決議運輸毒品、
      與「大胖仔」接洽運輸毒品過程、與「大胖仔」等人謀議
      之經過，及「瘦瘦男子」在泰國交付毒品之事實，業據被
      告甲○○於本院準備程序及審理時供稱：於95年間經由朋
      友介紹認識「阿姐」，「阿姐」與「大胖仔」係同居關係
      ，96年2 月中下旬，因為母親腿受傷須醫治，所以前往鳳
      山交流道瑞隆路附近某山葉機車行4 樓欲向「大胖仔」借
      10萬元，「大胖仔」問伊是否願意為其從國外帶愷他命回
      國（關於毒品係凱他命或海洛因部分詳後述），報酬為30
      萬元，伊在辦護照前2 日才應允，並交付照片予「大胖仔
      」代辦護照。伊之後介紹被告丙○○向「大胖仔」借錢，
      並將丙○○的電話號碼給「大胖仔」。96年3 月22日，伊
      前往瑞隆路某山葉機車行4 樓找「大胖仔」時，「大胖仔
      」即告知翌日要去泰國運輸毒品返台一事，並告知被告丙
      ○○也要一起出國帶東西回來。當日「大胖仔」開車載伊
      至高雄縣岡山鎮找被告丙○○，討論23日早上要如何聯絡
      、出發，當晚住在高雄縣瑞隆路的春天酒店。96年3 月23
      日早上「阿姐」開車搭載被告丙○○至春天飯店接伊，再
      至高雄市小港區某處與「瘦瘦男子」見面，「阿姐」將1
      支行動電話交給被告丙○○，並告知到泰國後將該行動電
      話開機，「瘦瘦男子」會主動聯絡，之後「阿姐」載伊與
      被告丙○○至小港機場與旅行社人員會合出國；抵達泰國
      後，「瘦瘦男子」有撥打該行動電話與伊及被告丙○○聯
      絡，96年3 月27日晚上10時許，「瘦瘦男子」撥打行動電
      話與伊相約當日晚上11時30分許，在飯店樓下交付毒品，
      同日晚上11時30分許，「瘦瘦男子」在飯店外面交給伊2
      袋各3 包，回到飯店房間後，依就將其中1 袋放在被告丙
      ○○之行李箱上，伊及被告丙○○各自將毒品放在行李箱
      內。伊與被告丙○○出國的團費及在泰國的花費都是由「
      大胖仔」等人支付等語明確（偵卷1 第55頁倒數第11行至
      第56頁第15行；本院卷第47頁第4 行至第48頁第6 行、第
      228 頁倒數第13行至第232 頁第10行、第233 頁第1 行至
      第6 行）。且經被告丙○○於本院審理時證稱：96年2 月
      間某日，先向「大胖仔」借2 萬元，同年2 月底，又向「
      大胖仔」借錢時，「大胖仔」表示如果伊願意為其至大陸
      攜帶毒品返台，除所欠之借款不用還，還有30萬元之報酬
      ，出國的費用由「大胖仔」支付。96年3 月初決定要替「
      大胖仔」拿毒品回國，「大胖仔」要伊先辦好護照，之後
      伊將護照交給「大胖仔」時，「大胖仔」還有再借伊2 萬
      元。96年3 月22日下午2 時許，伊與被告甲○○、「大胖
      仔」及「阿姐」在高雄縣岡山鎮○○路陽明公園見面，約
      定23日上午在陽明公園等「阿姐」開車來接送。96年3 月
      27日被告甲○○有拿2 袋6 包東西進房間，並打開給伊看
      ，伊看到係以「MILO」、「NESCAFE 」、「OVALTINE」等
      食品包裝袋包裝之東西，知道是要帶回來的東西。96年3
      月28日回台的行李，係伊在早上洗澡後，將盥洗用具、換
      洗衣物放在行李箱後，由被告甲○○拉行李箱的拉鍊並上
      鎖後，搬到門外等語明確（本院卷第232 頁倒數第12行至
      最後1 行、第234 頁第19行至最後1 行）。因被告2 人經
      本院互以證人身份交互詰問後，彼此證述之情節互相一致
      ，且復有財政部高雄關稅局高雄機場分局96年3 月28日（
      96 ） 高機移字第007 號、第008 號函、高雄關稅局扣押
      貨物、運輸工具收據及搜索筆錄、台南市警察局第四分局
      扣押書、照片及護照影本為證（警卷1 第16頁至第19頁、
      第22頁、第23頁、第26頁、第56頁至第61頁），堪予採信
      。至被告丙○○先前雖於警詢、偵訊、本院準備及審理程
      序中辯稱：被告甲○○以3 萬元之代價，邀其至泰國伴遊
      ，其並無運輸毒品等語，惟被告甲○○至泰國之目的係為
      「大胖仔」等人運輸毒品入境台灣地區，業如前述，按理
      被告甲○○自然希望其運輸毒品一事，越少人知悉越好，
      因此在此種情形下，自無可能亦無心情，再攜同被告丙○
      ○同遊泰國；且被告丙○○亦自承，96年3 月28日伊早上
      洗澡後，有將盥洗用具、換洗衣物等物放入行李箱中，而
      被告甲○○自「瘦瘦男子」處取得上開毒品後，將其中1
      袋3 包毒品放置於被告丙○○之行李箱上，故被告丙○○
      在收拾盥洗用具、換洗衣物等物時，自會看見該毒品並將
      該毒品放入行李箱中，是可認被告丙○○嗣後於本院審理
      程序中自承至泰國運輸毒品返台之自白，堪信為真實。是
      此部分事實，應堪認定。
（二）(1)證人即台南市警察局第四分局偵查隊員王志鑫於本院審
      理時證稱：本案係由台南市警察局第四分局與高雄市警察
      局刑警大隊共同偵辦，偵辦案由係運輸海洛因，本件查獲
      之前也查獲好幾次，都是運輸海洛因，偵辦的對象有「大
      胖仔」及「阿姐」，當初係經由實施通訊監察而得知被告
      2 人要運輸毒品之資訊，電話中沒有明確講要運送何種毒
      品，都是見面才談（本院卷第206 頁最後1 行至第207 頁
      第16行、第208 頁第12至第13行、第209 頁第11行至第14
      行、第210 頁第3 行至第5 行、倒數第13行至倒數第6 行
      ）。可知「大胖仔」等人均係運輸海洛因入境台灣地區，
      自無可能在本次突然改運輸愷他命。(2)又被告2 人均曾有
      施用第一級毒品海洛因之前科記錄，有臺灣高等法院被告
      前案紀錄表在卷可佐。另海洛因為政府嚴予查緝之違禁物
      ，新聞媒體亦時常報導於機場查獲自國外運輸毒品入境台
      灣地區之新聞，是被告2 人既曾施用海洛因，對於海洛因
      自有一定之瞭解及敏感度，亦應知悉運輸海洛因毒品入境
      台灣地區之罪責。因自國外運輸毒品入境台灣地區罪責非
      輕，縱被告2 人需錢孔急，為求慎重，並衡量運輸毒品罪
      責與所得代價之比例，衡情自會向「大胖仔」詢問清楚關
      於運輸毒品入境台灣地區之相關事項後，再行決定是否答
      應運毒。而「大胖仔」等人運輸海洛因入境，無非係欲從
      中謀取差價利潤，「大胖仔」等人既付出合計高達60萬元
      之代價，為使海洛因能順利運輸入境，促使被告2 人能善
      盡運輸之責，理應告知本件係運輸海洛因，以使被告2 人
      心理有所準備，縱被告2 人不願運輸，亦可再藉機會尋找
      他人運輸，實無為促使被告2 人運輸海洛因，乃虛偽告知
      所運輸之毒品係愷他他命，非被告2 人運輸不可，在「大
      胖仔」並無刻意隱暪運輸毒品種類之理由下，被告2 人自
      應知悉所運輸之物為海洛因。(3)再者，被告丙○○於本院
      審理時證稱：在泰國時，被告甲○○有拿「瘦瘦男子」的
      香菸給伊抽，因為伊有施用過海洛因，所以抽煙時，知道
      香菸裡摻有海洛因等語（本院卷第236 頁第1 行至第237
      頁第7 行）。且被告王情瞬與丙○○為警查獲經採尿送驗
      後，被告甲○○、丙○○尿液檢驗結果均呈嗎啡陽性反應
      ，嗎啡濃度分別為2089ng/ml 、624ng/ ml ，有詮昕科技
      股份有限公司96年4 月13日第00000000號、第00000000號
      濫用藥物尿液檢驗報告附卷可參（偵卷1 第47頁、第48頁
      ）。觀之檢驗結果，被告甲○○所驗出之嗎啡濃度高出被
      告丙○○甚多，可推知被告甲○○所抽摻有海洛因之香菸
      數量多於被告丙○○所抽之數量，被告丙○○既知悉所施
      用為海洛因，被告甲○○豈有不知之理，是被告甲○○前
      開所辯，不足採信。因「瘦瘦男子」所交付之毒品確為海
      洛因，而「瘦瘦男子」亦請被告2 人施用海洛因，則基於
      被告2 人對於海洛因之敏感度，豈不懷疑「瘦瘦男子」所
      交付之毒品係海洛因，惟被告2 人竟仍施用該海洛因，並
      按原計畫欲將海洛因運至台灣地區，足認被告2 人應知悉
      所運送之毒品為海洛因，才會認為「瘦瘦男子」請渠等施
      用海洛因為合理之情形。是被告2 人前開所辯，顯係卸責
      之詞，不足採信。
（三）綜上所述，本件事證明確，被告2 人上開犯行，堪以認定
      。
三、按海洛因係毒品危害防制條例第2 條第2 項第1 款規定之第
    一級毒品，並為行政院依據懲治走私條例第2 條第3 項授權
    公告之「懲治走私條例公告管制物品項目及其數額」甲類管
    制進出口物品第4 項所列之毒品，不得運輸，亦不得私運進
    口。核被告甲○○、丙○○所為，係犯毒品危害防制條例第
    4 條第1 項之運輸第一級毒品罪及懲治走私條例第2 條第1
    項之私運管制物品進口罪。其持有海洛因之低度行為，應為
    運輸之高度行為所吸收，不另論罪。被告2 人與「大胖仔」
    、「瘦瘦男子」及「阿姐」就上開犯行間，有犯意聯絡及行
    為分擔，應論以共同正犯。又被告2 人均係以一行為同時觸
    犯上開2 罪名，為想像競合犯，依刑法第55條之規定，應從
    一重之運輸第一級毒品罪處斷。爰審酌被告2 人明知海洛因
    毒品對於人體健康危害至鉅，向為政府嚴令禁絕流通，竟自
    泰國運輸第一級毒品海洛因返台，所運輸之海洛因毒品淨重
    合計達3371.09 公克之多，純度更高達78.57 ％，數量龐大
    ，純度精良，犯罪情節重大，如未即時查獲，勢將造成海洛
    因毒品之流通與氾濫，不僅廣泛戕害國人身心健康，更因此
    滋生其他刑事犯罪，嚴重破壞社會治安，犯罪所生危害既深
    且鉅，惡性重大，惟被告2 人經查獲後坦承部分犯行，犯罪
    後態度尚可等一切具體情狀，量處如主文所示之刑，並依刑
    法第37條第1 項之規定宣告褫奪公權終身，以昭炯戒。辯護
    人雖以被告甲○○、被告丙○○，本件犯罪動機均係因迫於
    生計，乃一時失慮欠周致罹刑章；而僅居中運輸聯絡毒品，
    非核心人物，犯罪情節輕微，認渠等均有法重情輕，足堪憫
    恕之情形，請求依刑法第59條規定減輕其刑等語。惟按刑法
    第59條規定犯罪情狀可憫恕者，得酌量減輕其刑，固為法院
    依法得自由裁量之事項，然非漫無限制，必須犯罪另有特殊
    之原因與環境，在客觀上足以引起一般同情，認為即予宣告
    法定低度刑期尤嫌過重者，始有其適用。是為此項裁量減刑
    時，必須就被告全部犯罪情狀予以審酌在客觀上是否有足以
    引起社會上一般人之同情，而可憫恕之情形，始稱適法（最
    高法院88年度臺上字第6683號判決可資參照）。查毒品對社
    會危害甚深，此為一般普遍大眾所周知，被告2 人均為有智
    識之成年人，自難諉為不知，其均正值青壯，竟為前開所述
    之報酬，運輸第一級毒品海洛因入境，縱所稱運輸目的係迫
    於生計，然就扣案海洛因觀之，數量甚鉅、純度頗高，倘流
    出市面，嚴重危害社會治安及他人健康，所造成之潛在危害
    甚鉅，衡情並無何等足以引起一般同情之客觀情狀而應予以
    憫恕之情形，自難邀減刑之寬典，要無刑法第59條酌減其刑
    規定適用之餘地，附此敘明。
四、扣案之第一級毒品海洛因6 包（不含包裝袋，其中3 包，驗
    餘合計淨重1641.47 公克、純度78.57 ％、純質淨重1289.
    70公克，另3 包，驗餘合計淨重1729.62 公克、純度78.57
    ％、純質淨重1358.96 公克），經送驗後，確含有海洛因成
    分，有法務部調查局前開鑑定通知書可參，均應依毒品危害
    防制條例第18條第1 項前段之規定，不問屬於被告與否，均
    沒收銷燬之；鑑驗損耗部分業已滅失，毋庸宣告沒收銷燬至
    鑑驗時。而扣案之「MILO」、「NESCAFE 」、「OVALTINE
    」包裝袋6 個，及各包裝內包裹海洛因所用之透明塑膠袋2
    個，合計12個，均用於包裹毒品，防其裸露、潮濕，便於攜
    帶運輸，均屬「瘦瘦男子」所有，供共同犯運輸第一級毒品
    所用之物；扣案之鎖頭2 個（含鑰匙2 支）、未扣案之行李
    箱2 個，分別均為被告2 人所有，且供運輸海洛因所用之物
    ，均據被告2 人供明在卷，復無證據足認行李箱業已滅失，
    應依同條例第19條第1 項規定及共犯連帶負責法理沒收之。
    上開未扣案之行李箱2 個，如一部或全部不能沒收時，應追
    徵其價額。另上開海洛因6 包，係分別以2 個塑膠袋包裝，
    每塑膠袋各包裝3 包海洛因，故該塑膠袋2 個，雖未扣案，
    亦屬本件犯罪所用之物，在無證據證明業已滅失之下，亦應
    依毒品危害防制條例第19條第1 項規定，沒收之，如一部或
    全部不能沒收時，應追徵其價額。又被告2 人雖均與「大胖
    仔」約定，如共同運輸第一級毒品入境臺灣地區，事成後各
    可得30萬元報酬，然因上開毒品運輸入境臺灣地區後，未及
    交付予「大胖仔」，即遭查獲，因尚未收受約定運輸第一級
    毒品之代價（即約定本件運輸第一級毒品犯罪所得），故不
    另宣告沒收或以其財產抵償之。被告丙○○雖與「大胖仔」
    約定，如共同運輸第一級毒品入境臺灣地區，事成後所欠之
    4 萬元債務免除，此為犯罪所得之利益，故不另宣告沒收或
    以其財產抵償之。扣案之行動電話1 支、SIM 卡1 個（用戶
    為邱許清香，有台灣大哥大股份有限公司雙向通聯資料在卷
    可佐，本院卷第87頁），無證據證明係被告2 人，或「大胖
    仔」、「瘦瘦男子」、「阿姐」等人所有，爰不予宣告沒收
    ，附此敘明。
據上論斷，應依刑事訴訟法第299 條第1 項前段，毒品危害防制
條例第4 條第1 項、第18條第1 項前段、第19條第1 項，懲治走
私條例第2 條第1 項、第11條，刑法第11條、第28條、第37條第
1項 、第55條，判決如主文。
本案經檢察官丁○○到庭執行職務。
中    華    民    國    97    年    2     月    27    日
                  刑事第十五庭  審判長法  官  方百正
                                      法  官  戴韻玲
                                      法  官  王碧瑩
以上正本證明與原本無異。
如不服本判決應於收受本判決後10日內向本院提出上訴書狀，並
應敘述具體理由，如未敘述上訴理由者，應於上訴期間屆滿後20
日內補提理由書狀於本院（均須按他造當事人之人數附繕本）「
切勿逕送上級法院」。
中    華    民    國    97    年    2     月    29    日
                                      書記官  蔡語珊
附錄本件判決論罪科刑法條:
毒品危害防制條例第4條
製造、運輸、販賣第一級毒品者，處死刑或無期徒刑；處無期徒
刑者，得併科新臺幣1,000萬元以下罰金。
製造、運輸、販賣第二級毒品者，處無期徒刑或7 年以上有期徒
刑，得併科新臺幣700 萬元以下罰金。
製造、運輸、販賣第三級毒品者，處5 年以上有期徒刑，得併科
新臺幣500 萬元以下罰金。
製造、運輸、販賣第四級毒品者，處3 年以上10年以下有期徒刑
，得併科新臺幣300 萬元以下罰金。
製造、運輸、販賣專供製造或施用毒品之器具者，處1 年以上7
年以下有期徒刑，得併科新臺幣100 萬元以下罰金。
前5項之未遂犯罰之。
懲治走私條例第2條
私運管制物品進口、出口逾公告數額者，處7 年以下有期徒刑，
得併科新臺幣300 萬元以下罰金。
前項之未遂犯罰之。
第1 項所稱管制物品及其數額，由行政院公告之。


司法院資訊處製作；財團法人民間司法改革基金會備份。
